【裁判字號】    90,上易,159
【裁判日期】    900928
【裁判案由】    不動產所有權移轉登記
【裁判全文】
臺灣高等法院高雄分院民事判決  九十年度上易字第一五九號
      上  訴  人    申○○
      被上訴人      子○○
      被上訴人      甲○○
      被上訴人      丑○○
      被上訴人      乙○○
      被上訴人      辛○○○
      被上訴人      戌○○
      被上訴人      己○○
      被上訴人      壬○○
      被上訴人      酉○○○
      被上訴人      丁○○
      被上訴人      庚○○
      被上訴人      戊○○
      被上訴人      午○○
      被上訴人      未○○
      被上訴人      癸○○
      法定代理人    寅○○
      被上訴人      辰○○
      被上訴人      卯○○
      被上訴人      巳○○
      被上訴人      丙○○
右當事人間不動產所有權移轉登記事件，上訴人對於中華民國九十年五月二十五日臺
灣屏東地方法院八十九年訴字第六七六號第一審判決提起上訴，本院判決如左：
      主      文
上訴駁回。
第二審訴訟費用由上訴人負擔。
      事  實  及  理  由
一、上訴人主張其父張讚仔於民國四十五年間，向被上訴人之被繼承人尤清泉購買所
    承領坐落屏東縣恒春鎮○○段四一九之八地號、面積零點二五二公頃土地，張讚
    仔依約交付買賣價金後尤清泉，即將系爭土地交予張讚仔耕作，自此由張讚仔繳
    納系爭土地之放領耕地稻谷地價、田賦及水利費用，嗣於六十三年一月間系爭土
    地放領地價全數繳納完畢後，尤清泉乃於同年月將系爭土地之所有權狀及完稅證
    明交予張讚仔，復於同年六月欲辦理系爭土地所有權移轉登記之際，適尤清泉於
    同年四月二十四日死亡而遲至今日仍未辦理之，嗣張讚仔於七十七年六月二十一
    日死亡，其本於系爭買賣契約關係之系爭土地所有權移轉登記請求權乃由其妻張
    陳足仔（已於民國八十年七月二十一日死亡）、長子張萬益、次子即上訴人以及
    長女董張秀英（已於民國五十五年九月二十一日死亡）之子女董枝葉、董英珠、
    董姮秀、董姮真、董姮錦共同繼承，而張萬益、董枝葉、董英珠、董姮秀、董姮
    真及董姮錦等人均委託上訴人耕作系爭土地，渠等並於八十九年九月二十日出具
    遺產繼承權拋棄書表示願拋棄就系爭土地之繼承權，而將關於系爭土地之相關權
    利均交予上訴人全權處理，而尤清泉於六十三年四月二十四日死亡後，其本於系
    爭買賣契約關係所負系爭土地所有權移轉登記義務乃由其長子子○○、長女酉○
    ○○、次女丁○○、四女己○○，以及三子尤學正（已於民國七十二年三月十一
    日死亡，由其妻戌○○、長女戊○○、長子甲○○、次子丙○○共同繼承其遺產
    ），以及三女尤美璁（已於民國八十五年六月一日死亡，由其長女卯○○、次女
    辰○○及長子巳○○共同繼承），以及次子尤學徹（已於民國六十五年四月二十
    三日死亡，由其妻辛○○○、次子乙○○、三子庚○○、四子壬○○、長女丑○
    ○及長子尤修一共同繼承其遺產），而尤修一已於民國八十一年十一月八日死亡
    ，由其妻寅○○、長子癸○○（民國七十六年十月十五日生）、次子未○○（民
    國七十七年十月十一日生）及張女午○○（民國七十九年八月二十六日生）共同
    繼承其遺產，故本於系爭買賣契約關係起訴請求被上訴人應就坐落屏東縣恒春鎮
    ○○段四一九之八地號、面積零點二五二公頃土地辦理繼承登記，並將該土地所
    有權移轉登記予上訴人，經原法院判決駁回，爰提起上訴，請求廢棄原判決，被
    上訴人應就坐落屏東縣恒春鎮○○段四一九之八地號、面積零點二五二公頃土地
    辦理繼承登記，並將該土地所有權移轉登記予上訴人。
二、按「繼承人有數人時，在分割遺產前，各繼承人對於遺產全部為公同共有，民法
    第一千一百五十一條定有明文。被上訴人自不得在分割遺產前，主張遺產中之特
    定部分，由其個人承受」（最高法院卅年上字第二０二號判例參照）。本件上訴
    人主張被上訴人應移轉予其名義之系爭土地，係兩造之被繼承人間有買賣關係存
    在，而上訴人之父張讚仔於七十七年六月廿一日死亡，本應由其母張陳足仔、張
    萬益、上訴人及董張秀英（已於民國五十五年九月二十一日死亡）之子女董枝葉
    、董英珠、董姮秀、董姮真、董姮錦（下稱張萬益等六人）共同繼承，惟上訴人
    之母張陳足仔亦於八十年七月廿一日死亡，故應由上訴人及張萬益等六人共同繼
    承張讚仔之權利，且張萬益等六人已於八十九年九月廿日書立拋棄繼承書，有戶
    籍本謄本、遺產繼承權拋棄書在卷，上訴人於本院亦自承張讚仔死亡時，並未為
    繼承權之拋棄，而原審法院就此部分事實亦查無拋棄繼承及限定繼承之情事，有
    審理單在卷。按本件上訴人既主張其請求被上訴人移轉所有權之事實，源自其被
    繼承人張讚仔之權利，而張萬益等六人所為之拋棄繼承，已逾知悉被繼承人死亡
    二個月為之之規定，故張萬益等六人之拋棄繼承，不生效力，亦即上訴人主張張
    讚仔對被上訴人之權利，仍屬張讚仔之遺產，又無証據証明上訴人與張萬益等六
    人間已分割遺產，故本件張讚仔對被上訴人之權利，應為上訴人與張萬益等六人
    公同共有，本件起訴應以全體公同共有人為當事人，其當事人始適格，惟上訴人
    未與張萬益等六人共同起訴或上訴，其當事人不適格已明。
三、綜上所述，上訴人提起本件訴訟，為當事人不適格。原審以上訴人之請求為無理
    由，為上訴人敗訴判決之，理由雖有未合，惟判決結果一致，上訴意旨求予廢棄
    顯無理由，應予駁回，且不經言詞辯論為之。
四、據上論結，本件上訴為顯無理由，依民事訴訟法第四百四十九條第二項、第七十
    八條、第四百六十三條、第二百四十九條第二項，條判決如主文。
中    華    民    國         九十       年      九      月    二十八    日
                                      臺灣高等法院高雄分院民事第一庭
~B1審判長法官  黃金石
~B2法      官  魏式璧
~B3法      官  李炫德
右為正本係照原本作成。
不得上訴。
中    華    民    國         九十       年      十      月      二      日
~B法院書記官  黎  珍
                                                                        Ｈ


司法院資訊處製作；財團法人民間司法改革基金會備份。
